【裁判字號】    99,抗,227
【裁判日期】    991110
【裁判案由】    本票裁定
【裁判全文】
臺灣臺北地方法院民事裁定               99年度抗字第227號
抗  告  人  甲○○原名「乙○.
相  對  人  丙○○
上列當事人間本票裁定事件，抗告人對於中華民國99年9月24日
本院99年度司票字第9749號裁定提起抗告，本院裁定如下：
    主  文
抗告駁回。
抗告程序費用新臺幣壹仟元由抗告人負擔。
    理  由
一、按執票人向本票發票人行使追索權時，得聲請法院裁定後強
    制執行，票據法第123 條定有明文。又本票執票人依上揭規
    定，聲請法院裁定許可對發票人強制執行係屬非訟事件，此
    項聲請之裁定及抗告法院之裁定，僅依非訟事件程序，以審
    查強制執行許可與否，並無確定實體上法律關係存否之效力
    ，如發票人就票據債務之存否有爭執時，應由發票人提起確
    認之訴，以資解決，最高法院56年臺抗字第714 號、57年臺
    抗字第76號判例可資參照。
二、本件相對人主張其執有抗告人於民國96年10月22日簽發之本
    票1紙（以下簡稱「系爭本票」），票面金額新臺幣（下同
    ）150,000元，利息未約定，並免除作成拒絕證書，到期日
    未載，詎於96年10月22日經提示未獲付款，為此提出系爭本
    票1紙，聲請本院裁定就上開金額及依法定利息計算之利息
    准許強制執行等情，業據提出本票1紙為證，本院依首開規
    定形式審酌相對人提出之本票後裁定予以准許，尚無不合。
三、抗告意旨略以：系爭本票與另一張面額200,000元之本票（
    發票日：96年10月22日）係抗告人為擔保訴外人米玥有限公
    司清償訴外人郭家宏之兩張支票（支票號碼：YG0000000、
    發票日：96年9月5日、面額：184,483元、付款人臺北富邦
    商業銀行永吉分行，另1紙支票號碼YG0000000、發票日：96
    年9月20日、面額：471,250元、付款人臺北富邦商業銀行永
    吉分行）之債務所簽發，抗告人曾與郭家宏約定，抗告人如
    清償前開兩張支票之債務，郭家宏應立即將前開兩張本票返
    還抗告人，且前開兩張本票僅得作為保證之用，不得移作其
    他用途或轉讓他人。今抗告人早已清償郭家宏前開兩張支票
    之債務，依約郭家宏應將作為擔保之上開兩張本票返還抗告
    人。詎郭家宏竟違反約定，未將上開兩張本票返還抗告人，
    反而將系爭本票交由事先知情之相對人，兩人串謀委託訴外
    人吳威賢等人所組成之威立世界高科技有限公司討債集團，
    以暴力、不法方式向抗告人之配偶盧原民催討，此案業經臺
    灣宜蘭地方法院檢察署檢察官提起公訴，並經臺灣宜蘭地方
    法院以98年度訴字第478號、99年度訴字第113號刑事案件判
    決在案，雖相對人被判無罪，但郭家宏、吳威賢等人均被判
    有罪，而盧原民亦已對相對人部分提起上訴。另郭家宏曾持
    上開面額200,000元本票向本院聲請准許強制執行，雖獲得
    裁定准許，但經抗告人向本院提起確認本票債權不存在之訴
    ，已獲得勝訴判決，此有本院臺北簡易庭98年度北簡字第
    22634號判決附卷可憑。故相對人明知抗告人已經清償系爭
    本票債務，竟仍惡意持系爭本票向本院聲請准予強制執行，
    明顯不法，為此依法提起抗告，求為廢棄原裁定云云。
四、經查，法院就本票裁定事件僅就本票是否具備形式要件而為
    審查，本件原審法院依非訟事件程序審查，認系爭本票已符
    合票據法第123條之規定，而為准予強制執行之裁定，經核
    並無違誤。抗告人前揭所辯系爭本票係為擔保他人之債務而
    簽發，現在債務已經清償完畢，相對人之本票債權並不存在
    云云，無論屬實與否，均為實體法上之爭執，揆諸前開說明
    ，自應由抗告人另行提起確認訴訟以資解決，並非本件非訟
    程序得以審究。從而，抗告意旨指摘原裁定不當，求予廢棄
    ，為無理由，應予駁回。
五、依非訟事件法第46條、第21條第2項、第24條第1項、民事訴
    訟法第495條之1第1項、第449條第1項、第78條，裁定如主
    文。
中    華    民    國    99    年    11    月    10    日
                  民事第六庭  審判長法  官  傅中樂
                                    法  官  張文毓
                                    法  官  郭顏毓
以上正本係照原本作成。
本裁定不得再抗告。
中    華    民    國    99    年    11    月    10    日
                                    書記官  林政彬

司法院資訊處製作；財團法人民間司法改革基金會備份。
